臺灣臺南地方法院刑事判決　　　　　　　 96年度訴字第790號
公　訴　人　臺灣臺南地方法院檢察署檢察官
被　　　告　甲○○
上列被告因違反森林法案件，經檢察官提起公訴（96年度營偵字
第242號），本院判決如下：
    主  文
甲○○於國有保安林內，擅自墾殖，處有期徒刑壹年肆月，減為
有期徒刑捌月。
    事  實
一、甲○○明知行政院農業委員會林務局嘉義林區管理處（以下
    簡稱嘉義林管處）管理之大埔事業區第4林班地為保安林，
    依法不得擅自墾殖，於民國95年2月間，見其母親向嘉義林
    管處所承租位於上開保安林地內農業道路部分有坍方土石，
    致無法通行，即向嘉義林管處申請施工清除該林班地內道路
    之之坍方土石，經嘉義林管處同意後，僅准許其清除路面坍
    方之土石，並未准許擅自擴墾、超挖土石行為，並准所清除
    坍方土石外運傾倒至「凱鳴營建剩餘土石方資源處理及堆置
    場」，工期開工後6個月內完成，另函請臺南縣白河鎮公所
    協助辦理。甲○○即利用此機會，於同年11月10日起僱請不
    知情之綽號「阿川」之挖土機司機，擅自開挖位於臺南縣白
    河鎮○○里○○○○道上國有保安林地內三處土石，即第一處
    為原有道路上舊檔土牆旁座落TWD97，座標為X：197636、Y
    ：0000000處，擅自開挖寬2公尺，長8公尺，面積計16平方
    公尺之土石；第二處為同一農業道路遭任意開挖土石並擴寬
    ，開挖起點位置TWD97座標系統X：197670、Y：0000000，終
    點位置為X：197688、Y：0000000，所擅自擴寬開挖面積為
    長：100公尺，寬：1至2公尺，面積計200平方公尺；第三處
    為靠近甲○○所蓋屋舍鄰近處之土石，位於TWD97，座標系
    統X：197774、Y：0000000處之山坡，面積為長8公尺，寬5
    公尺，面積計40平方公尺。甲○○除將部分土石運送至凱鳴
    營建剩餘土方資源處理及堆置場傾倒外，並於95年12月29日
    僱請不知情之砂石車駕駛巫錫昌、鄭水元，將擅自開挖土石
    由巫錫昌、鄭水元載運至張任鐘所有位於臺南縣白河鎮○○
    ○段木屐寮小段225地號土地內傾倒。嗣經嘉義林區管理處
    觸口工作站關子嶺分站技術士會同臺南縣白河分局員警執行
    林野巡查勤務時發現甲○○擅自違法開挖擴寬農路情形，並
    於96年1月2日會同相關嘉義林管處、臺南縣政府、白河鎮公
    所等相關單位至現場進行勘查而查悉前情。
二、案經行政院農業委員會林務局嘉義林區管理處訴請臺南縣警
    察局白河分局報告臺灣臺南地方法院檢察署檢察官偵查起訴
    。
    理  由
一、訊據被告甲○○固坦承於上開時間、地點，經向主管機關申
    請核准清除路面坍方土石，除清除路面坍方土石外，另有僱
    請駕駛挖土機司機開挖上開處所山坡處之土方，並僱請卡車
    司機將所挖掘土方載運至核准以外之張任鐘所有位於臺南縣
    白河鎮○○○段木屐寮小段225地號土地內傾倒等情無訛，
    惟矢口否認有何違反森林法犯行，辯稱：因被告自幼於該處
    生長，但道路坍方致無法返回老家，才提出申請自費清除路
    面坍方，但因清除路面坍方需利用大型卡車，路段狹窄卡車
    無法迴轉才會進行超挖、擴寬原有道路，被告是不得已才超
    挖道路，並非故意超挖，且不知森林法相關規定以致觸法云
    云。
二、經查：
（一）本案被告在國有臺南縣白河鎮大埔事業區第4林班地係屬
      保安林乙節，有行政院農業委員會於94年7月8日以農授林
      務字第0941614674號公告暨所附臺南縣境內編號第2009號
      土砂捍止保臨檢定前後區域明細表（表1、表2）1份在卷
      可憑，是本件被告所進行開挖、拓寬之土地確為保安林地
      無誤。
（二）復查，被告於上開保安林地內三處僱請駕駛怪手司機操縱
      怪手機具超過核准部分坍方農路改善工程範圍擅自開挖及
      擴寬舊有道路，並僱請大卡車司機巫錫昌、鄭水元等人駕
      駛砂石車將所擴墾及超挖土石均外運至位於臺南縣白河鎮
      ○○○段木屐寮小段225地號土地內進行傾倒等情，業據
      被告坦承不諱，核與證人即嘉義林管處觸口工作站關子嶺
      分站技術士負責本件保安林地巡察工作乙○○、證人即載
      運土石司機巫錫昌、鄭水元與證人即挖土機司機陳中維等
      人證述相符，且經臺灣臺南地方法院檢察署檢察官先後於
      96年3月26日、4月16日至現場勘驗並測量被告確有拓寬原
      有農業道路，及開鑿山壁之情形甚詳，並製有勘驗筆錄、
      被告拓寬農路違法開挖土石位置圖、羅盤儀導線測量測線
      基本資料表、現場照片39幀在卷可憑，此外，並有行政院
      農業委員會林務局嘉義林區管理處95年3月13日以嘉政字
      第0955102011號函、同年10月31日以嘉政字第09551227 1
      號函、同年11月2日以嘉龍政字第0955505025號函、同年
      月21日以嘉政字第0955162901號函、臺南縣白河鎮公所95
      年11月14日以所農字第0950012877號函，及告訴人出具之
      被告違法開挖拓寬農路位置圖、被告違法開挖、擴寬農路
      之現場相片18幀、臺南縣山坡地保育利用管理查報與取締
      調查記錄、臺南縣白河鎮公所現場勘查記錄等資料附卷可
      稽，是被告此部分自白與事實相符，足堪採信。
（三）並觀被告於警詢中先陳：伊並不知道未經申請許可擅自將
      土石方移運他處為違法行為，因伊想是自費整復道路，且
      提供少許剩餘土石方予他人，沒想到會違反規定等語（見
      警卷第2頁至第6頁調查筆錄），但於檢察官偵查中則改稱
      ：伊確實有超過核准範圍開挖，並將部分路面擴寬，且有
      開鑿部分山坡壁沒錯，但伊擴寬路面用意是為做水溝以利
      排水避免坍方，另開挖部分山壁也是要避免坍方，要做擋
      土牆或用網子避免土石流失，但伊並沒有請教專業或做工
      程設計，伊知這樣不合理，但沒有想這麼多等語；復再改
      陳：因原有道路坍方，沒辦法進出該處，所以伊提出申請
      自費開墾，主管機關林務局有同意伊開墾，並請白河鎮公
      所協助伊，伊才會在該處開挖土石，伊要讓道路可以通行
      等語（見偵查卷第25頁訊問筆錄），於本院進行調查、審
      理時則另陳：超挖是因為該處陡峭，卡車沒有辦法迴轉，
      為讓卡車順利進出需要有一個平臺，並非故意超挖等語（
      見本院96年7月24日及8月23日準備程序筆錄、審判筆錄）
      。據上開被告先後所陳，被告確實有超過主管機關所核准
      範圍即清除路面坍方土石部分超挖山壁及拓寬農路，但被
      告如此所為先稱是以自費整理道路，故提供少許土方予友
      人，不知會違反規定云云；後來則改陳是為做水溝以利排
      水，及做擋土牆以避免土石流失云云，之後再改稱是為便
      利車輛進出而挖掘云云，所陳開挖及擴寬原因內容先後不
      一，已有可疑，且被告並無任何水土保持方面之專業與技
      能，所開鑿擋土牆面積16平方公尺，任意擴寬之農路2處
      各為200平方公尺及40平方公尺，範圍均甚寬，被告僅僱
      請挖土機司機及砂石車司機，未曾請教過任何專業人士進
      行評估與估價，被告立即僱工開挖，是被告有何能力進行
      整體水土保持及設計完整水溝？顯與常情不符。且證人乙
      ○○證述：被告申請時有告知被告，不可以拓寬道路，僅
      能在舊有道路範圍將土石清運走，但被告開墾超過核可範
      圍，且被告清除道路坍方土石以小山貓即可不需用到大型
      機具等語甚詳；被告於95年11月10日進行清除道路坍方前
      ，於同年2月22日經相關嘉義林區管理處、關子嶺分站、
      白河鎮公所等單位委派相關人員與被告至大埔林區第4林
      班進行現場勘查，共得5點結論，第1點：起點座標為TWD9
      7X：196951、Y：0000000，長度為900公尺，施設用地即
      以露骨材車道寬度35-40公分即以級配為原則；2、設施以
      不違反國土保安原則進行規劃；3、應不砍伐林木、不予
      拓寬、不開挖為原則，在既有舊道路，且設施用地與周遭
      環境配合並應以採用透水性生態；4、若設施擋土牆及其
      他施設，應附施設設計圖審核後辦理‧‧‧等情，有臺南
      縣白河鎮公所現場勘查紀錄表1紙在卷可憑，被告並在上
      開紀錄表上簽名，益徵被告在動工清除路面坍方前，就已
      明知不應拓寬原有道路，不可進行開挖，如要施設擋土牆
      ，也應附施工設計圖後經審核核准後才可辦理，否則將違
      反法令規定否則將違反法令規定甚明。足見被告前開所辯
      或為因自費整復道路而提供少數土石方予他人，不知違反
      規定云云、或為做水溝或擋土牆云云、或便利卡車進出云
      云，以及不知法令規定云云，顯均係事後畏罪卸責之詞不
      足採信。
（四）綜上所述，被告前開所辯，均係事後畏罪飾卸之詞，不足
      採信，被告前開犯行明確，堪以認定。
三、核被告甲○○所為，係犯森林法第51條第3項、第1項之於他
    人保安林內擅自墾殖罪。又森林法第51條第1項之罪，係刑
    法第320條之特別規定，依特別法優先適用普通法之法規競
    合關係，應依森林法規定論處。被告利用不知情之挖土機司
    機駕駛挖土機墾殖保安林，為間接正犯。又被告基於單一竊
    佔墾殖犯意，接續在上開大埔林事業區第4林班內共計三處
    所示之他人保安林擅自墾殖犯行，為單純一罪。爰審酌被告
    利用主管機關核准進行路面清除工程之際，實際為圖一己私
    利，擅自於國有保安林地內擅自擴墾、擅挖土石方之行為私
    運外出交予友人，所擴墾、超挖之範圍不小、犯後否認犯行
    之態度，且迄於本院言詞辯論終結前，並未依主管機關之要
    求提出完整水土保持計畫而未能將所破壞之現場回復原狀，
    且被告之素行不佳，有臺灣高等法院被告全國前案紀錄表1
    份在卷可憑，暨被告犯罪之動機、目的、手段、生活狀況及
    智識程度等一切情狀，認公訴人具體求刑1年6月稍嫌過重，
    爰依法量處如主文所示之刑。又中華民國96年罪犯減刑條例
    業於96年7月16日生效施行，本案被告犯罪時間係於96年4月
    24日以前，又無該條例第3條規定不予減刑之情形，爰依該
    條例第2條第1項第3款之規定減其宣告刑2分之1。
據上論結，應依刑事訴訟法第299條第1項前段，森林法第51條第
1項、第3項，刑法第11條，中華民國96年罪犯減刑條例第2條第1
項第3款、第7條，判決如主文。
本案經檢察官施胤宏到庭執行職務。
中　　華　　民　　國　　96　　年　　9　　月　　6　　日
                  刑事第十二庭審判長  法 官  侯明正
                                      法 官  魏玉英
                                      法 官  程克琳
以上正本證明與原本無異。
如不服本判決應於收受本判決後10日內向本院提出上訴書狀，其
未敘述上訴理由者，並得於提起上訴後10日內向本院補提理由書
狀（均須按他造當事人之人數附繕本）。
                                     書記官  曾美滋
中　　華　　民　　國　　96　　年　　9 　　月　　6 　　日
